臺灣桃園地方法院刑事判決　　　　　　　 94年度訴字第611號
公　訴　人　臺灣桃園地方法院檢察署檢察官
被　　　告　丙○○　男　27歲.
　　　原名郭國信）住桃園縣中.
上列被告因偽造文書等案件，經檢察官提起公訴（94年度偵字第
62號），本院裁定改依簡式審判程序，茲判決如下：
    主  文
丙○○意圖為自己不法之所有，而侵占對於業務上所持有之物，
處有期徒刑拾月。緩刑參年。
扣案之中國人壽保險股份有限公司繳費憑證及契約變更申請書壹
份上所偽造「中國人壽保險股份有限公司章」印文共柒枚、未扣
案之「中國人壽保險股份有限公司章」印章壹枚，均沒收。
    事  實
一、丙○○（原名郭國信）係和泰保險經紀人股份有限公司（下
    稱和泰公司）之業務員，負責招攬保險、保險費收取等工作
    ，為從事業務之人。竟意圖為自己不法所有，於民國92年7
    月6 日，利用其客戶甲○○委任其遞送契約變更申請書，向
    中國人壽保險股份有限公司（下稱中國人壽公司）申請保單
    復效之機會，於同年8 月間，向甲○○分別收取保費新臺幣
    （下同）437,500 元、148,833 元後，未將上開保費繳回中
    國人壽公司，而變易持有為所有之意思，將上開保費予以侵
    占入己。復基於偽造文書之犯意，於同年8 月間某日，委由
    桃園縣中壢市內壢地區某處刻印店之老闆偽造「中國人壽保
    險股份有限公司章」印章一枚（未扣案），用以偽造「中國
    人壽保險股份有限公司章」印文共七枚且蓋印於偽造之中國
    人壽公司繳費憑證及契約變更申請書一份上，持向甲○○行
    使，表示已繳交保費之意，足以生損害於甲○○及中國人壽
    公司。嗣於93年9 月6 日，因甲○○向中國人壽公司查詢保
    單狀況，始查悉上情。
二、案經中國人壽公司訴由臺灣桃園地方法院檢察署檢察官偵查
    起訴。
    理  由
一、上揭犯罪事實，業據被告丙○○於警詢及本院審理中供承不
    諱，核與告訴人中國人壽公司代理人乙○○於警詢及偵審中
    所指訴之情節大致相符，並經被害人即證人甲○○於警詢及
    偵審中證述明確，復有扣案之偽造中國人壽公司繳費憑證及
    契約變更申請書一份在卷可憑。綜上所述，足見被告之自白
    核與事實相符，自可採為論罪科刑之依據。從而，本件事證
    明確，被告犯行洵堪認定，應予依法論科。
二、查被告係和泰公司之業務員，負責招攬保險、保險費收取等
    工作，為從事業務之人，竟利用其客戶即證人甲○○委任其
    遞送契約變更申請書，向告訴人中國人壽公司申請保單復效
    之機會，向證人甲○○收取上開保費後，未將上開保費繳回
    告訴人中國人壽公司，反而侵占入己。復委由某刻印店老闆
    偽刻「中國人壽保險股份有限公司章」印章一枚，用以偽造
    「中國人壽保險股份有限公司章」印文共七枚且蓋印於偽造
    之中國人壽公司繳費憑證及契約變更申請書一份上，持向證
    人甲○○行使，表示已繳交保費之意，自足以生損害於證人
    甲○○及告訴人中國人壽公司。核被告所為，係犯刑法第
    336 條第2 項之業務侵占罪、第216 條、第210 條之行使偽
    造私文書罪。被告利用不知情之某刻印店老闆為偽造印章之
    行為，係間接正犯。又被告偽造印章、印文之行為屬偽造私
    文書之階段行為，其偽造私文書後復持以行使，偽造私文書
    之低度行為又為行使之高度行為所吸收，均不另論罪。被告
    就所犯業務侵占罪及行使偽造私文書罪間，有方法目的、原
    因結果之牽連關係，依刑法第55條後段之規定，應從較重之
    業務侵占罪處斷。爰審酌被告利用職務之便，進而為前開業
    務侵占及行使偽造私文書之犯行，對證人甲○○及告訴人中
    國人壽公司造成損害，惟念其犯後尚能坦承犯行，尚有悔意
    ，且被告與和泰公司已賠償告訴人中國人壽公司因被告所犯
    業務侵占犯行所得之金額，致證人甲○○及告訴人中國人壽
    公司所受損害降低等一切情狀，量處如主文所示之刑，以資
    懲儆。末查，被告前未曾受有期徒刑以上刑之宣告，此有臺
    灣高等法院被告全國前案紀錄表及臺灣桃園地方法院檢察署
    刑案資料查註紀錄表各一份附卷可參，其因一時疏慮，致犯
    本罪，經此教訓，當知所惕勵而無再犯之虞，且證人甲○○
    於本院審理中已表明願意原諒被告等情（參見本院卷第27頁
    ），本院認為前開對其宣告之刑，以暫不執行為適當，併予
    宣告緩刑三年，以啟自新。又扣案被告所偽造之中國人壽公
    司繳費憑證及契約變更申請書一份，因被告已交付證人甲○
    ○，再由證人甲○○交予告訴人中國人壽公司一情，已據被
    告、證人甲○○及告訴人中國人壽公司代理人乙○○於本院
    審理中所同認在卷（參見本院卷第26頁），足認已非被告所
    有之物，亦非違禁物，爰不另為沒收之諭知，至前開繳費憑
    證及契約變更申請書一份上偽造「中國人壽保險股份有限公
    司章」印文共七枚，仍均依刑法第219 條規定，不論屬於犯
    人與否，併予宣告沒收。另被告委由某刻印店老闆所偽刻「
    中國人壽保險股份有限公司章」印章一枚，雖未扣案，但亦
    無證據證明亦已滅失而不復存在，仍依刑法第219 條規定，
    不問屬於犯人與否，併予宣告沒收。
三、又本件被告所犯係死刑、無期徒刑、最輕本刑為三年以上有
    期徒刑以外之罪，其於準備程序中就被訴事實為有罪之陳述
    ，經法官告知簡式審判程序之旨，並聽取公訴人、被告之意
    見後，本院認為適宜由受命法官獨任進行簡式審判程序，附
    予敘明。
據上論斷，應依刑事訴訟第273 條之1 第1 項、第299 條第1 項
前段，刑法第336 條第2 項、第216 條、第210 條、第55條、第
74條第1 款、第219 條，罰金罰鍰提高標準條例第1 條前段，判
決如主文。
本案經檢察官孫沛琦到庭執行職務。
中　　華　　民　　國　　94　　年　　4 　　月　　29　　日
                        臺灣桃園地方法院刑事第十二庭
                            法  官    林  家  賢
上列正本證明與原本無異。
如不服本判決，應於判決送達後10日內，向本院提出上訴狀（應
附繕本），上訴於臺灣高等法院。
                            書記官    戴  育  萍
中　　華　　民　　國　　94　　年　　5 　　月　　2 　　日
附錄本判決論罪科刑法條：
刑法第336條第2項：
對於業務上所持有之物，犯前條第一項之罪者，處六月以上五年
以下有期徒刑，得併科三千元以下罰金。
刑法第216條：
行使第二百十條至第二百十五條之文書者，依偽造、變造文書或
登載不實事項或使登載不實事項之規定處斷。
刑法第210條：
偽造、變造私文書，足以生損害於公眾或他人者，處五年以下有
期徒刑。
